【裁判字號】    97,上易,937
【裁判日期】    970723
【裁判案由】    竊盜
【裁判全文】
臺灣高等法院臺中分院刑事判決         97年度上易字第937號
上  訴  人
即  被  告  乙○○
                    （現於臺灣臺中女子監獄戒治所戒治中）
上列上訴人因竊盜案件，不服臺灣臺中地方法院96年度易字第58
07號中華民國97年3月12日第一審判決（起訴案號：臺灣臺中地
方法院檢察署96年度偵字第17626號），提起上訴，本院判決如
下：
    主  文
原判決撤銷。
乙○○共同竊盜，處有期徒刑伍月，如易科罰金以新台幣壹仟元
折算壹日。
    犯罪事實
一、乙○○及戊○○（業經臺灣臺中地方法院以97年度易緝字第
    217號刑事判決判處有期徒刑9月在案）共同基於意圖為自己
    不法所有之犯意聯絡，於96年6月28日下午10時至11時間某
    時，以向渠等友人丁○○佯稱詢問相關電腦問題為由，一同
    進入丁○○所經營位於臺中縣龍井鄉○○村○○路125號之
    廣宸科技公司內，並均與丁○○相談，於趁丁○○不注意時
    ，共同竊取丁○○所有之相機袋1個（其內裝ＮＩＫＯＮ牌
    、型號Ｄ50、機身號碼0000000號之數位相機機身1台及ＣＡ
    ＮＯＮ牌、鏡頭號碼0000000000號之鏡頭1個【價值共約新
    臺幣（下同）2萬元，業已發還丁○○】），並於同日下午
    11 時16分許一同離開現場。嗣於96年7月5日下午5時許，因
    員警持搜索票至臺中市○○區○○路2段78之17號7樓之3執
    行搜索而查獲乙○○及戊○○後，再至戊○○所使用停放在
    臺中港路2段78之17號地下停車場之車號6Ｖ-4399號自小客
    車（所有人乙○○）內搜索起獲上開相機袋1個（其內裝有
    上開ＮＩＫＯＮ牌數位相機1台及ＣＡＮＯＮ牌鏡頭1個），
    始循線查悉上情。
二、案經臺中縣警察局烏日分局報請臺灣臺中地方法院檢察署檢
    察官偵查起訴。
    理    由
一、訊據上訴人即被告（下稱被告）乙○○固坦承伊確曾於上開
    時日與同案被告戊○○至被害人丁○○上開店內找丁○○，
    離去時確有將上開裝有上開ＮＩＫＯＮ牌數位相機1台及Ｃ
    ＡＮＯＮ牌鏡頭1個之相機袋1個攜離等情不諱；然矢口否認
    有何與同案被告戊○○共同竊盜之犯行，辯稱：扣案之ＮＩ
    ＫＯＮ牌數位相機1台及相機袋1個均係同案被告戊○○之友
    人宋志國所有交給戊○○，當日因丁○○表示其友人欲購買
    相機，始由戊○○攜帶該相機袋1個裝置上開ＮＩＫＯＮ牌
    相機1台，與伊同至上址，因渠等與丁○○就該相機之買賣
    價格談不攏，遂由戊○○將上開ＮＩＫＯＮ牌相機1台以原
    相機袋裝置後攜出，渠等係事後經丁○○告知，始知戊○○
    不慎連同丁○○所有之ＣＡＮＯＮ牌鏡頭1個裝至相機袋內
    而攜出云云。經查：
（一）被告乙○○及同案被告戊○○確曾於上開時日，至被害人
      丁○○上開店內找丁○○，當時確有將上開裝有上開ＮＩ
      ＫＯＮ牌數位相機1台及ＣＡＮＯＮ牌鏡頭1個之相機袋1
      個攜離，而該ＣＡＮＯＮ牌鏡頭1個確屬被害人丁○○所
      有，並同時遭一併攜離等情，業經被告乙○○供認在卷，
      復經同案被告戊○○及證人丁○○分別於原審及本院審理
      中證述之情形相符，且有ＣＡＮＯＮ牌之彩虹保證書1紙
      及查獲現場照片2紙存卷足參（附於警詢案卷第24頁，偵
      查案卷第17頁），此部分自堪先認定屬實。
（二）被告乙○○雖以前詞置辯，惟本院基於以下之理由，認定
      被告乙○○所辯並不足採信：
    (1)有關於被告乙○○及同案被告戊○○竊盜之事實，業據被
      害人即證人丁○○於原審及本院審理中證述明確。又上開
      相機袋1個及其內所裝之ＮＩＫＯＮ牌相機1台，連同ＣＡ
      ＮＯＮ牌鏡頭1個等物，均係證人丁○○所有之事實，除
      據被害人丁○○於原審及本院審理中具結證述在卷，復提
      出該鏡頭之彩虹保證書及該相機之保證書各1紙存卷足佐
      （附於警詢案卷第22頁、偵查案卷第16、17頁），且有監
      視器翻攝畫面存卷可參（附於警詢案卷第25頁）。按一般
      持有相機者，併同時持有該相機之保證書者應屬常態，本
      件ＮＩＫＯＮ牌相機1台之保證書，既由被害人丁○○持
      有中，則被告乙○○抗辯ＮＩＫＯＮ牌相機1台係同案被
      告戊○○於當日提出交予被害人丁○○云云，難認與一般
      常情相符，已見可疑之處。
    (2)至被告乙○○辯稱該相機袋1個及其內所裝之ＮＩＫＯＮ
      牌相機1台等物品，乃係同案被告戊○○之友人宋志國所
      交付，當日係由戊○○攜至現場欲販售予丁○○云云，雖
      與同案被告戊○○所證述之情節大致相符。然查：被告
      乙○○與同案被告戊○○2人自始既未曾提供有關宋志國
      該人之相關年籍資料供本院查證，則渠等所辯情節是否可
      採，已非無疑？。被告乙○○前於偵查中辯稱：該相機
      之保證書放在伊家中云云（詳見偵查案卷第23頁），雖與
      同案被告戊○○於偵查中陳稱：是我拿相機去被害人那裡
      。…保證書我放在車上，警察沒拿走，放在乙○○家等情
      相符（詳見偵查案卷第23頁）；惟查，該ＮＩＫＯＮ牌相
      機1台之保證書係在被害人丁○○持有中，已見前述，並
      非置放在被告乙○○家中，顯見被告乙○○此部分之抗辯
      與事實不符。被告乙○○於原審法院審理時改稱：我只
      看過該相機之說明書，沒有看過該相機之保證書等情，益
      徵被告乙○○與戊○○確實未曾持有上開ＮＩＫＯＮ牌相
      機之保證書甚明。被告乙○○與同案被告戊○○既均未
      持有該ＮＩＫＯＮ牌相機1台之保證書，依常情而言，尚
      難認定該相機原為被告乙○○與同案被告戊○○所持有，
      而採認被告乙○○之抗辯為真正。從而，被告乙○○辯稱
      上開ＮＩＫＯＮ牌相機（含相機袋1個）乃係友人宋志國
      交予戊○○云云，顯屬空言矯飾之詞，無可憑取。
    (3)再者，被告乙○○雖曾辯稱當日係同案被告戊○○揹著以
      相機袋裝置之ＮＩＫＯＮ牌、型號Ｄ50、機身號碼000000
      0號之數位相機1台，至丁○○所經營之廣宸科技公司內欲
      將該相機販售予丁○○，因雙方價格談不攏，遂由同案被
      告戊○○再揹著走出丁○○上開店外共同離去，該裝有Ｎ
      ＩＫＯＮ牌數位相機1台及ＣＡＮＯＮ牌鏡頭1個之相機袋
      ，並非置放在伊當日所提之手提背袋內云云；此情雖與同
      案被告戊○○於證稱：我拿相機去被害人那裡時有用袋子
      裝，袋子內有相機、鏡頭及遙控器。……他說該相機約值
      5千元，我認為應該值2、3萬元，所以我就把東西拿了就
      走…等情一致。惟本院基於以下之理由，認為被告乙○○
      此部分之抗辯，仍不足採信：
    本院於97年6月25日審理時證人丁○○當庭提出類似之相
      機袋1個（因原來之相機袋業已丟棄），並證述：該相機
      袋與我現場帶來的袋子，均為類似帆布的材質。它跟我現
      場袋子長度厚度都差不多，只有高度不一樣，是藍色袋子
      再小一點（高度約減少5公分）。相機包有分硬袋跟軟袋
      ，它材質是屬於軟袋等語；並經本院當庭勘驗、測量結果
      ：袋子長度約29公分，厚度19公分，高度19公分（後面19
      公分，前面17公分）等情（見本院卷第61頁）。依此，本
      院認定本案原來之相機袋長度約29公分，厚度19公分，高
      度14公分。嗣被告乙○○於本院97年7月9日審理時提出其
      當日所攜帶之手提背袋1個，經本院當庭勘驗結果，與警
      卷第25頁所示照片之手提背袋1個相同；丈量結果：底部
      長度34.5公分，高度（不含背帶）27公分，底部寬度10公
      分，袋子上口長度30公分，上口袋周長66公分等情（見本
      院97年7月9日審判筆錄）。本件以上開勘驗之結果而論，
      該相機袋之週長為96公分（即29公分2＋19公分2＝96
      公分），厚度為19公分，應當無法放置在被告乙○○當天
      所使用之上口袋周長為66公分，底部寬度為10公分之手提
      背袋內；且依據警卷第25頁所示照片，亦無法看見被告乙○○有將裝置有ＮＩＫＯＮ牌、型號Ｄ50、機身號碼0000
      000號之數位相機1台及ＣＡＮＯＮ牌鏡頭1個之相機袋1個
      ，放在其當天所提之手提背袋之情形；故被告乙○○辯稱
      ，其當天未以手提背袋將裝置有ＮＩＫＯＮ牌、型號Ｄ50
      、機身號碼0000000號之數位相機1台及ＣＡＮＯＮ牌鏡頭
      1個之相機袋攜走等語，應堪予採信。
    證人丁○○於原審及本院審理中證稱：是我調監視器後發
      現是他們（指被告乙○○與同案被告戊○○）帶走相機，
      我從監視器翻拍照片提供給警局，警卷所附之相片2張，
      是他們出去的時候的照片。因為我店裡面還有監視器，照
      片我只是要提供長像給警察，但是員警後來跟我要監視資
      料，那時候主機故障，擷不到整段影片資料等語（見原審
      卷第92至93頁，本院97年6月25日審判筆錄）。核與證人
      即偵辦本案之員警甲○○證述之情節相符（見本院97 年6
      月25日審判筆錄）。堪認被害人丁○○未能提供其他監視
      資料或照片供本院審酌，係因該監視主機已故障，無法再
      擷取影片資料所致。因此被害人丁○○所提供之2張照片
      ，雖未拍攝到被告乙○○與同案被告戊○○2人有何竊取
      裝置有ＮＩＫＯＮ牌、型號Ｄ50、機身號碼0000000號之
      數位相機1台及ＣＡＮＯＮ牌鏡頭1個之相機袋之畫面，此
      亦僅能證明，拍攝該照片之時（即96年6月28日下午11 時
      16分），被告乙○○與同案被告戊○○2人未為竊取行為
      而已，尚不足以認定被告乙○○與同案被告戊○○2人於
      當日進入被害人丁○○公司後至離開前，未有任何之竊取
      行為。
    同案被告戊○○於本院審理中證稱：我去那裡（即被害人
      丁○○所經營之廣宸科技公司）的時候，我有在那出入的
      鏡頭。我進去裡面後還有出來外面車上，離開前我有出去
      過2次，1次去車上吸毒，1次是去車上拿香菸吸等語（見
      本院卷第56頁），堪認同案被告戊○○當日有多次進出廣
      宸科技公司之行為，雖卷附之照片2張未攝得被告乙○○
      與同案被告戊○○2人有為前開竊取相機之畫面，然並不
      能排除同案被告戊○○有利用其他進出廣宸科技公司之機
      會，將所竊得之系爭相機（含相機袋1個）夾帶取走之情
      事。
    (4)本件扣案之ＣＡＮＯＮ牌、鏡頭號碼0000000000號之鏡頭
      1個，係被害人丁○○於96年7月5日至警察局先領回，嗣
      於96年7月10日至警察局再領回ＮＩＫＯＮ牌、型號Ｄ50
      、機身號碼0000000號之數位相機1台之事實，有贓物認領
      保管單附卷可稽（見警卷第26頁，偵查卷第34頁）。又被
      害人丁○○之所以分次領回上開物品，係因為第1次時僅
      提出ＣＡＮＯＮ牌鏡頭之保證書，而未找到ＮＩＫＯＮ牌
      數位相機的購買證明及國際保證條約所致，因為員警說領
      回上開相機需要提出保證書等語（見原審卷第93至95頁，
      本院卷第61至62頁）；核與證人甲○○證述之情節相符（
      見本院第64頁）；故本件被害人丁○○分次至警察局領回
      相機之情事，並無不合常理之處，尚難以此否定證人丁○○證詞之憑性信。
    (5)本件被告乙○○被查獲前，即被檢舉涉有竊盜、毒品危害
      防制條例之犯罪嫌疑，經台中縣警察局烏日分局向原審法
      院聲請搜索票之事實，有該搜索票在卷可稽（見警卷第15
      頁）；嗣經員警執行搜索後，果真在被告乙○○所有之車
      號6Ｖ-4399號自小客車內扣得系爭之相機，更足以認定被
      告乙○○確實有為本件之犯行。
（三）綜上所述，被告乙○○上開所辯，核屬意圖卸責之詞，不
      足為取。本案事證明確，被告乙○○上開犯行，洵堪認定
      ，應依法論科。
二、論罪科刑之說明：
（一）核被告乙○○所為，係犯刑法第320條第1項之竊盜罪。公
      訴意旨認應依刑法第321條第1項第1款之加重竊盜罪處斷
      ，尚有未恰，惟本件起訴之基本事實相同，本院自得變更
      起訴法條。被告乙○○與同案被告戊○○2人間就上開犯
      行，具有犯意聯絡及行為分擔，應為共同正犯。
（二）原審以被告乙○○罪證明確，予以論罪科刑，固非無見；
      惟原審判決認定本件系爭之相機（含相機袋1個），係由
      被告乙○○藏放在其當日所提之手提背袋內攜出，尚有未
      洽。本件被告乙○○提起上訴，猶執前詞否認有前開竊盜
      之犯行云云，雖為無理由，惟原審判決既有前開違誤之處
      ，即屬無可維持，應由本院將原審判決予以撤銷改判。爰
      審酌被告乙○○之素行、犯罪之動機、目的、手段，又犯
      罪後矢口否認犯行，自始均矯飾卸責，顯不知悔悟，且犯
      罪後之態度不佳等一切情狀，量處如主文第2項所示之刑
      ，並諭知易科罰金之折算標準，以示儆懲。
據上論斷，應依刑事訴訟法第369條第1項前段、第364條、第299
條第1項前段、第300條，刑法第28條、第320條、第41條第1項前
段，刑法施行法第1之1條，判決如主文。
本案經檢察官丙○○到庭執行職務。
中    華    民    國    97    年    7     月    23    日
            刑事第十一庭  審判長法  官  陳  朱  貴
                                法  官  胡  文  傑
                                法  官  何  志  通
上列正本證明與原本無異。
不得上訴。
                                書記官  高  麗  淇
中    華    民    國    97    年    7     月    23    日


司法院資訊處製作；財團法人民間司法改革基金會備份。
